【裁判字號】    89,易,282
【裁判日期】    890427
【裁判案由】    台灣地區與大陸地區人民關係條例
【裁判全文】
臺灣臺北地方法院刑事判決                        八十九年度易字第二八二號
    公  訴  人  臺灣臺北地方法院檢察署檢察官
    被      告  甲○○
右列被告因違反臺灣地區與大陸地區人民關係條例案件，經檢察官提起公訴（八十八
年度偵字第二六五八一號），本院判決如左：
    主  文
甲○○違反不得居間介紹他人僱用大陸地區人民在臺灣地區從事未經許可之工作之規
定，科罰金新台幣參萬元，如易服勞役，以新台幣玖佰元即銀元佰元折算壹日。
    事  實
一、甲○○原經乙○（另經本院判決有罪）僱用於台北市○○○路三一○巷巷口之清
    粥小菜攤從事洗碗、切菜等事務，嗣因身體不適，無法繼續在上址任職，明知其
    弟郭震西係以探病之名義來台之大陸地區人民，不得在臺灣地區從事未經許可之
    工作，竟於民國（下同）八十八年九月十八日，居間介紹乙○以月薪新台幣（下
    同）三萬二千元之對價僱用郭震西在上址從事洗碗、洗菜、切菜等職務。嗣於八
    十八年十一月十五日二十時三十分許，郭震西在上址工作時為警當場查獲。
二、案經臺北市政府警察局移送臺灣臺北地方法院檢察署檢察官偵查起訴。
    理  由
一、訊據被告甲○○固不否認郭震西曾在同案被告乙○經營之上開清粥小菜攤內工作
    ，惟矢口否認有何違反台灣地區與大陸地區人民關係條例規定之犯行，辯稱：郭
    震西僅在其赴醫診治時，於八十八年十一月二日左右經其委託暫代至同案被告乙
    ○處工作數日而已，郭震西工作期間乙○並無支付報酬，伊亦未居間介紹乙○僱
    用郭震西云云。
二、本院查：（一）被告甲○○於警訊時業已坦承「（問：清粥小菜攤查獲郭震西正
    在從事洗菜工作，是否為你介紹郭震西去工作？）是我介紹過去工作」、「（問
    ：你何時介紹郭震西去工作？）於八十八年九月十八日」、「薪資是每月以新台
    幣參萬貳仟元計算‧‧‧由我領取薪資，等郭震西回去大陸時再給他錢」等語，
    核與證人郭震西於警訊中所述「‧‧‧乙○的清粥小菜攤也缺人手，因此我哥哥
    『甲○○就介紹我至老闆乙○的清粥小菜攤工作』」、「（88）年9月18日由我
    哥哥甲○○介紹我至清粥小菜攤，代替他工作」、「（乙○）是從今（88）9月
    18 日開始僱用我工作‧‧‧薪資是每月以新台幣參萬貳仟元計算」、「我的薪
    資都是由我哥哥向老闆乙○領取‧‧‧他向老闆乙○領過壹次薪資，薪資共領取
    新台幣參萬貳仟元正，領的時間大約是在今（88）年10月底左右」、「甲○○他
    說他將會在我返回大陸離台前，把所有的薪資給我」各語相符，甚至同案被告乙
    ○於警訊時亦不否認證人郭震西係在八十八年九月十八日即至伊經營之清粥小菜
    攤工作諸語（參偵查卷第三頁背面），以及證人蔡文華亦證實郭震西受僱於乙○
    之期間其月薪確為三萬二千元各節（參偵查卷第十一頁），參酌證人郭震西與被
    告誼屬兄弟，而同案被告乙○、證人蔡文華亦與之素無嫌隙，其等自無攀誣構陷
    之必要。觀之證人郭震西經被告甲○○引薦於乙○後，既在上開處所任職時間幾
    達二月之久，且與同案被告乙○間就受僱期間之薪資給付方式復已約定清楚並曾
    受領薪津，即屬同案被告乙○所僱用之尋常員工至為明顯，並非僅止於偶然瓜代
    被告甲○○之龍套無疑，足見被告甲○○所辯並未居間介紹郭震西受僱於乙○云
    云，即屬飾卸。（二）再證人郭震西係以探病之名義來台之大陸地區人民，並未
    在臺灣地區取得工作之許可一節，除經被告甲○○自白不諱外，並經本院函詢內
    政部警政署入出境管理局及行政院勞工委員會查明清楚，有內政部警政署入出境
    管理局（八九）境信昌字第○四四八九號函及所附郭震西之入出境資料、中華民
    國台灣地區旅行證、大陸地區人民進入台灣地區保證書、大陸地區人民進入台灣
    地區旅行證申請書影本各乙紙，與行政院勞工委員會八十九年二月二十五日台八
    十九勞職外字第○二一八六二八號函文等存卷足按。（三）此外，本件並有警方
    於同案被告乙○經營之清粥小菜攤當場查獲郭震西時所拍攝之相片一紙在卷足考
    。綜上，本件事證明確，被告甲○○之犯行，可以認定。
三、核被告甲○○所為，係違反台灣地區與大陸地區人民關係條例第十五條第五款之
    規定，應依同條例第八十三條第一項之規定論處。爰審酌被告甲○○僅係基於兄
    弟情誼介紹同案乙○僱用郭震西工作，其介紹僱用之人數亦僅一人，犯罪之動機
    、情節、所生危害尚非嚴重，並參酌其品行、智識程度暨犯罪後猶然否認犯行之
    態度等及其他一切情狀，量處如主文所示之刑，並諭知易服勞役之折算標準。
四、同案被告乙○業經本院另於八十九年三月十六日判處有罪，合此說明。
據上論斷，應依刑事訴訟法第二百九十九條第一項前段、台灣地區與大陸地區人民關
係條例第八十三條第一項、第十五條第五款，刑法第十一條前段、第四十二條第二項
、罰金罰鍰提高標準條例第二條，現行法規所定貨幣單位折算新台幣條例第二條，判
決如主文。
本案經檢察官陳錫柱到庭執行職務。
中      華      民      國    八十九     年       四      月    二十七  日
                                      臺灣臺北地方法院刑事第九庭
                                          法  官  蕭胤瑮
右正本證明與原本無異
如不服本判決應於送達後十日內向本院提出上訴狀
                                          書記官  石幸代
中      華      民      國    八十九     年       四      月    二十九  日
附錄本案論罪法條全文
臺灣地區與大陸地區人民關係條例第十五條
左列行為不得為之：
一  使大陸地區人民非法進入臺灣地區。
二  招攬臺灣地區人民未經許可使之進入大陸地區。
三  使大陸地區人民在臺灣地區從事未經許可或與許可目的不符之活動。
四  僱用或留用大陸地區人民在臺灣地區從事未經許可或與許可範圍不符之工作。
五  居間介紹他人為前款之行為。
臺灣地區與大陸地區人民關係條例第八十三條
違反第十五條第四款或第五款規定者，處二年以下有期徒刑、拘役或科或併科新台幣
三十萬元以下罰金。
意圖營利而違反第十五條第五款規定者，處三年以下有期徒刑、拘役或科或併科新台
幣六十萬元以下罰金。
以犯前項之罪為常業者，處五年以下有期徒刑，得併科新臺幣六十萬元以下罰金。
法人之代表人、法人或自然人之代理人、受僱人或其他從業人員，因執行業務犯前三
項之罪者，除處罰行為人外，對該法人或自然人並科以前三項所定之罰金。但法人之
代表人或自然人對於違反之發生，已盡力為防止行為者，不在此限。


司法院資訊處製作；財團法人民間司法改革基金會備份。
